【裁判字號】    98,訴,1199
【裁判日期】    981231
【裁判案由】    加重強盜
【裁判全文】
臺灣基隆地方法院刑事判決              98年度訴字第1199號
公  訴  人  臺灣基隆地方法院檢察署檢察官
被      告  丙○○
指定辯護人  本院公設辯護人甲○○
上列被告因加重強盜案件，經檢察官提起公訴（98年度偵字第49
30號），本院判決如下：
    主  文
丙○○意圖為自己不法之所有，攜帶兇器，以強暴、脅迫至使不
能抗拒，而使他人交付其物，累犯，處有期徒刑年捌月。扣案
之水果刀壹把沒收之。
    事  實
一、丙○○有下列前案紀錄（構成累犯）：
  (一)前因妨害自由案件，經本院於88年11月1 日以88年度基簡字
    第729 號判決判處有期徒刑2 月確定，復因強盜案件，經台
    灣高等法院於89年6 月23日以88年度訴字第665 號判決判處
    有期徒刑3 年；嗣經台灣高等法院以90年度聲字第1024裁定
    應執行有期徒刑3 年10月確定，嗣於92年3 月27日假釋出監
    ，刑期至93年12月20日期滿。
  (二)假釋期間，又因違反毒品危害防制條例案件，經本院於93年
    8 月31日以93年度易字第84號判決判處有期徒刑7 月確定；
    又因恐嚇取財案件，經台灣高等法院於94年3 月18日以93年
    度少連上訴字第271 號判決判處有期徒刑2 年確定。並經台
    灣高等法院於94年9 月26日以94年度聲字第930 號裁定應執
    行有期徒刑2 年6 月確定，嗣並經本院以96年度聲減字第15
    71號裁定減刑並定應執行有期徒刑2 年3 月確定，並與前述
    (一)所示案件撤銷假釋所餘殘刑合併執行，甫於97年7 月27日
    縮短刑期刑期期滿執行完畢（構成累犯）。
二、詎其猶不知悔改，復意圖為自己不法之所有，於98年11月3
    日23時30分許，自基隆市仁愛區成功陸橋下一路尾隨武素琴
    、朱鈺華伺機行搶，行經基隆市○○街146 之1 號前時，因
    見僅武素琴側背有皮包（內有國民身分證、健保卡、機車行
    車執照、提款卡、印章1 枚、新台幣700 元等物）一只，旋
    取出預藏之水果刀上前抵住武素琴頸部，至使武素琴不能抗
    拒後將武素琴拖入巷內，朱鈺華驚嚇之餘追進巷內查看，丙
    ○○即將水果刀指向朱鈺華並大聲喝令「不要過來，我只要
    錢」，以此強暴、脅迫之方式，即將武素琴皮包強取後逃逸
    ，嗣於同年月4 日間，在同市○○街40巷25弄9 號前發現武
    素琴遭搶之皮包（僅現金遭取走），經警循線於同年月5 日
    0 時25分許，在基隆市○○路509 巷南榮公墓工寮內查獲，
    並扣得水果刀1 把、棒球帽1 頂、黑色皮鞋1 雙、灰色長袖
    外套、藍色T 恤及乳白色長褲各1 件。
二、案經基隆市警察局第一分局報告臺灣基隆地方法院檢察署檢
    察官偵查起訴。
    理  由
壹、證據能力部分：按被告以外之人於審判外之言詞或書面陳述
    ，雖不符刑事訴訟法第159 條之1 至第159 條之4 之規定，
    然經當事人於審判程序同意作為證據，法院審酌該言詞陳述
    作成時之情況，認為適當者，亦得為證據，刑事訴訟法第15
    9 條之5 第1 項定有明文。當事人、代理人或辯護人於法院
    調查證據時，知有刑事訴訟法第159 條第1 項不得為證據之
    情形，而未於言詞辯論終結前聲明異議者，視為有前項之同
    意，同條第2 項亦有明定。本案據以認定被告犯罪事實之證
    據，部分屬於傳聞證據，惟檢察官、被告及指定辯護人等就
    該等證據，於本院審理程序時均未爭執其證據能力，且迄於
    言詞辯論終結前復未聲明異議，而本院審酌並無違法取證之
    瑕疵，亦認以之作為證據為適當，故依刑事訴訟法第159 條
    之5 第1 項、第2 項之規定，該等傳聞證據均具備證據能力
    而得作為證據，合先敘明。
貳、實體部分：
一、上開事實，迭據被告丙○○於本院準備程序、審理時坦承不
    諱，核與證人即被害人武素琴、朱鈺華於警、偵訊證述之情
    節相符，復有案發現場監視器翻拍照片28幀、指認照片、搜
    索扣押筆錄、贓物認領保管單在卷可稽，並有如事實欄所示
    之水果刀1 把、棒球帽1 頂、黑色皮鞋1 雙、灰色長袖外套
    、藍色T 恤及乳白色長褲各1 件扣案可資佐證，足徵被告自
    白核與事實相符。是本案事證已臻明確，被告犯行洵堪認定
    ，應予依法論科。
二、論罪科刑：
  (一)按刑法第321 條第1 項第3 款規定所謂之兇器，其種類並無
    限制，凡客觀上足對人之生命、身體、安全構成威脅，具有
    危險性之兇器均屬之（最高法院79年台上字第5253號判例可
    資參照）。查本件被告為強盜犯行所持用之水果刀，依一般
    社會通念，足以使人之身體、生命產生危險，自堪認係兇器
    無疑；次按所謂強暴，係指直接或間接對於人施以暴力，即
    以有形之暴力行為強加諸被害人之身體而言；至所謂脅迫，
    係指以言詞或舉動要脅逼迫被害人之謂，不以言詞威嚇為唯
    一之方法，要在客觀上可使人發生恐怖觀念之行為，即足當
    之，至該人是否因而心生畏怖，則非所問（最高法院95年度
    台上字第2517號判決意旨參照）；又所謂強暴、脅迫之手段
    ，祇須抑壓被害人之抗拒，足以喪失其意思自由為已足，縱
    令被害人實際並無抗拒行為，仍於強盜罪之成立，不生影響
    ；且強盜罪之所謂不能抗拒，係指行為人所為之強暴、脅迫
    等不法行為，就當時之具體事實，予以客觀之判斷，足使被
    害人身體上或精神上達於不能或顯難抗拒之程度而言（最高
    法院92年度台上字第4240號、97年度台上字第1658號判決意
    旨參照）。查本件被告以上開客觀上足對人之生命、身體、
    安全構成威脅具有危險性之兇器水果刀上前抵住被害人頸部
    ，並大聲恫嚇喝令「不要過來，我只要錢」，已對被害人之
    生命安全造成極大之威脅，使其心生畏懼，客觀上足以抑制
    被害人之抵抗，核屬前開所稱之強暴及脅迫行為，至使被害
    人無法抗拒之狀態至明。核被告所為，係犯刑法第328 條第
    1 項之強盜罪而有同法第321 條第1 項第3 款之情形，應論
    以刑法第330 條第1 項之加重強盜罪。
  (二)被告曾有如事實欄所載之犯罪科刑及刑之執行情形，此有臺
    灣高等法院被告前案紀錄表在卷可稽，其於有期徒刑執行完
    畢後，5 年以內故意再犯本件有期徒刑以上之罪，為累犯，
    應依刑法第47條第1 項規定加重其刑。
  (三)另本件被告所欲強盜之財物價值非鉅，且其犯罪時並未持刀
    傷害被害人，衡其情狀，倘處以法定本刑最低度即7 年有期
    徒刑，尚屬情輕法重，而被告家中母親係植物人，被告屬社
    會底層之人物，僅能靠打零工維生，本身居無定所，到處流
    浪，現居住在公墓工寮，尚有心要賺錢奉養家中母親，在客
    觀上足以使人心生同情，被告犯罪情狀顯堪憫恕，爰依刑法
    第59條之規定，酌減其刑，並依法先加重後遞減輕之。
  (四)爰審酌被告正值年輕力壯，竟不思正職工作，僅因一時缺錢
    花用即持刀強盜財物，對社會治安造成之影響非輕，然考量
    其犯後已坦承犯行，於審理中表現知錯態度，已生悔悟之心
    ，且所強盜之財物非鉅等一切情狀，量處如主文所示之刑，
    以示懲儆。至起訴書具體求刑9 年，本院認量處如主文所示
    之刑即已足夠，附此敘明。
三、沒收部分：
  (一)至於被告持以犯案之水果刀，係犯罪行為人即被告費宏泰所
    有，供其犯本案強盜罪所用，自應依刑法第38條第1 項第2
    款規定宣告沒收。
  (二)其餘扣案之棒球帽1 頂、黑色皮鞋1 雙、灰色長袖外套、藍
    色T 恤及乳白色長褲各1 件，雖屬被告所有，然查無積極證
    據足以證明與本件犯罪有何直接關連性，且該等扣案物性質
    上亦非屬違禁物，爰不予宣告沒收，併此敘明。
據上論斷，應依刑事訴訟法第299 條第1 項前段，刑法第330 條
第1 項、第47條第1 項、第59條、第38條第1 項第2 款，判決如
主文。
本案經檢察官乙○○到庭執行職務
中    華    民    國    98    年    12    月    31    日
                  刑事第三庭審判長法    官  鄭景文
                                  法    官  陳姵君
                                  法    官  黃永定
以上正本證明與原本無異。
如不服本判決應於收受送達後10日內向本院提出上訴書狀，並應
敘述具體理由；其未敘述上訴理由者，應於上訴期間屆滿後20日
內向本院補提理由書（均須按他造當事人之人數附繕本）「切勿
逕送上級法院」。
中    華    民    國    98    年    12    月    31    日
                                  書 記 官  劉珍珍
附錄論罪法條：
刑法第328條
I意圖為自己或第三人不法之所有，以強暴、脅迫、藥劑、催眠
  術或他法，至使不能抗拒，而取他人之物或使其交付者，為強
  盜罪，處5 年以上有期徒刑。
刑法第330條第1項：
犯強盜罪而有第321 條第1 項各款情形之一者，處7 年以上有期
徒刑。
前項之未遂犯罰之。

司法院資訊處製作；財團法人民間司法改革基金會備份。
